【裁判字號】    99,訴,200
【裁判日期】    990317
【裁判案由】    損害賠償
【裁判全文】
臺灣彰化地方法院民事裁定  99年度訴字第200號
原      告  乙○○
被      告  甲○○
上列當事人間請求損害賠償事件，原告提起刑事附帶民事訴訟（
99年度附民字第3號），經本院刑事庭裁定移送前來，本院裁定
如下：
    主  文
原告之訴及假執行之聲請均駁回。
    事  實
一、按因犯罪而受損害之人，以對於刑事被告及依民法負賠償責
    任之人請求回復其損害者為限，始得於刑事訴訟程序附帶提
    起民事訴訟，此為刑事訴訟法第487條第1項所明定，且其請
    求回復之損害，以被訴犯罪事實所生之損害為限，否則縱令
    得依其他事由，提起民事訴訟，亦不得於刑事訴訟程序附帶
    為此請求；又刑事法院得依刑事訴訟法第504條第1項規定，
    將附帶民事訴訟以裁定移送於該法院民事庭者，以刑事部分
    宣告被告有罪之判決者為限；刑事法院如誤以裁定移送於民
    事庭，其訴之不合法，不因移送民事庭而受影響，受移送之
    民事庭仍應認原告之起訴不備其他要件，為不合法以裁定駁
    回之，有最高法院44年臺抗字第4號判例、60年臺上字第633
    號判例、66年臺上字第1094號判例意旨可資參照。
二、本件原告因被告97年度訴字第1413號偽造文書等案件於刑事
    訴訟程序附帶提起民事訴訟，其主張略以：被告之同夥於民
    國97年3月14日8時30分許，假冒為「法院監管人員」撥打電
    話向原告詐稱其涉嫌金融人頭帳戶詐騙洗錢案，須凍結名下
    帳戶內之存款或帳戶內之存款必須領出交由「法院監管人員
    」公證後方能使用云云，致原告信以為真而陷於錯誤，於同
    日11時許，在彰化縣福興鄉○○村○○街47之2號「鎮安宮
    」前，將所提領之現金新臺幣（下同）170萬元當面交付自
    稱「法院監管人員」之男子，原告於當日交款後不久即察覺
    受騙而報警處理。嗣詐騙集團因尚知原告有其他帳戶存有60
    萬元款項，又於97年3月14日至17日之間多次撥打電話要求
    原告將60萬元匯款至指定帳戶，原告佯稱不會使用匯款之手
    續，並與對方約定在相同地點交款，並將此事通知警員，經
    警查獲前來收取款項之被告，前開損害自應由被告負責賠償
    ，並陳明願供擔保請准宣告假執行等語。原告上開提起之附
    帶民事訴訟，經刑事庭依刑事訴訟法第504條第1項規定，以
    裁定移送民事庭。
三、查本院97年度訴字第1413號偽造文書等案件，其刑事判決乃
    係認定姓名年籍不詳綽號「勇仔」之成年男子與其他姓名年
    籍不詳之人組成詐欺集團，共謀以司法機關名義行騙，由該
    集團中姓名年籍不詳之人於97年3月14日8時30分許撥打電話
    予原告，佯稱其為「法院監管人員」對原告施以詐術，致原
    告陷於錯誤而於同日11時許在上開「鎮安宮」前交付170萬
    元現金。嗣同一詐欺集團又另行起意，於97年3月18日，再
    度撥打電話予原告，要求原告再提款60萬元交付「法院監管
    人員」，惟原告已查覺遭受詐騙，遂與對方約定在「鎮安宮
    」相同地點交款，並報警查辦。該詐欺集團成員誤以為原告
    已受騙，推由被告及黃勝村（已歿）前往收取詐騙款項為警
    查獲，並敘明原告雖於97年3月14日已遭詐騙集團詐騙，然
    該次並非由被告及黃勝村前往取款，業經原告於警詢中陳述
    明確，並無證據證明被告就該次詐騙行為有犯意聯絡及行為
    分擔，且衡諸常情，詐欺集團若基於單一之決意為詐欺犯行
    ，應會在短時間內以最少之次數詐騙金錢，若時間過長或次
    數過多，無異增加遭查獲之風險，而被告所參與97年3月18
    日之犯行距97年3月14日已有數日，顯非在原詐騙決意中，
    應係該詐欺集團認原告可欺而另行起意，是起訴書雖於犯罪
    事實欄中敘及97年3月14日該次詐騙犯行，然並非本件起訴
    範圍而不得予以審判等語，此經本院依職權調取該案刑事卷
    宗查明屬實，足見該案刑事判決就原告因於97年3月14日遭
    詐欺集團施以詐術而陷於錯誤致損失170萬元部分，並未認
    定被告有參與而為該部分犯罪之共同正犯，則本件原告所請
    求回復之損害170萬元，即顯非因被告依上開刑事判決認定
    之97年3月18日所犯詐欺取財未遂等犯罪行為所致。基此，
    本件原告所請求回復之損害，既非屬被告因上開刑事案件經
    認定之犯罪事實所生損害，揆諸前揭說明，原告自不得於上
    開刑事訴訟程序附帶提起本件民事訴訟，且本院刑事庭本應
    依刑事訴訟法第502條第1項規定，以訴不合法判決駁回原告
    之附帶民事訴訟，惟刑事庭未注意及此，誤以裁定移送本院
    民事庭審理，爰依民事訴訟法第249條第1項第6款之規定，
    以裁定駁回原告之訴。
四、從而，依首開說明，本件原告之訴顯難認為合法，應予駁回
    ，其假執行之聲請亦因原告之訴駁回而失所附麗，亦應予以
    駁回。
五、本件為附帶民事訴訟，無須繳納裁判費，且兩造於訴訟程序
    中，亦無其他訴訟費用之支出，爰不併為訴訟費用之諭知。
中    華    民    國    99    年    3    月    17    日
                  民事第三庭    法  官  尚安雅
以上正本係照原本作成。
如不服本裁定，應於裁定送達後10日內，以書狀向本院提出抗告
（須附繕本）。
中    華    民    國    99    年    3    月    17    日
                                書記官  陳文俊

司法院資訊處製作；財團法人民間司法改革基金會備份。
